臺灣桃園地方法院刑事裁定
111年度單禁沒字第1394號
聲  請  人  臺灣桃園地方檢察署檢察官
被      告  游英裕（歿）




上列聲請人因被告違反毒品危害防制條例案件，聲請單獨宣告沒
收違禁物（111年度執聲字第2452號），本院裁定如下：
    主    文
扣案之如附表一至三所示之物均沒收。
未扣案之如附表四所示之物沒收，於全部或一部不能沒收或不宜
執行沒收時，追徵其價額。
    理    由
一、聲請意旨略以：被告游英裕因違反毒品危害防制條例案件，
    經臺灣桃園地方檢察署（下稱桃園地檢署）檢察官以109年
    度偵字第19086號起訴後，經本院以110年度訴字第9號判決
    ，被告不服提起上訴，惟已於111年5月18日死亡，並經臺灣
    高等法院111年度上訴字第491號判決公訴不受理。扣案之如
    附表一至四所示之物均為被告所有，且供本案製造、栽種大
    麻所用之物，爰依毒品危害防制條例18條第1項前段、第19
    條第1項，刑法第38條第1項、第2項、第4項、第40條第2項
    、第3項規定，聲請單獨宣告沒收銷燬及沒收等語。
二、按查獲之第一、二級毒品及專供製造或施用第一、二級毒品
    之器具，不問屬於犯罪行為人與否，均沒收銷燬之，毒品危
    害防制條例第18條第1項前段定有明文。且民國104年12月30
    日增修、105年7月1日施行之刑法第40條增設第3項規定：「
    第38條第2項、第3項之物、第38條之1第1項、第2項之犯罪
    所得，因事實上或法律上原因未能追訴犯罪行為人之犯罪或
    判決有罪者，得單獨宣告沒收」，其立法理由已說明，因沒
    收已同時修正為具獨立性之法律效果，故其宣告，不必然附
    隨於裁判為之。且為排除事實上或法律上原因之追訴障礙，
    對於因事實上或法律上原因未能追訴犯罪行為人之犯罪或判
    決有罪者，例如犯罪行為人因死亡、曾經判決確定、欠缺責
    任能力等事由受不起訴處分或不受理、免訴、無罪判決者；
    或因罹患疾病不能到庭而停止審判者及受有罪判決之免刑判
    決者，均可單獨宣告沒收之。亦即，得適用單獨宣告沒收之
    程序者，不論是犯罪物或犯罪所得沒收，亦不分是行為人或
    第三人之沒收，皆包括在內，抑且對違禁物或專科沒收之物
    ，亦可單獨宣告沒收。
三、經查：
　㈠被告前經桃園地檢署檢察官以109年度偵字第19086號起訴後
    ，經本院以110年度訴字第9號判決判處有期徒刑2年8月，被
    告不服提起上訴，惟被告已於111年5月18日死亡，並經臺灣
    高等法院111年度上訴字第491號判決公訴不受理，有各該案
    件判決及臺灣高等法院被告前案紀錄表各1份在卷可按。
　㈡按法務部會同衛生福利部依毒品危害防制條例第2條第3項之
    規定，組成審議委員會就毒品之分級及品項進行審議通過後
    報由行政院之公告，依毒品危害防制條例第2條第2項第2款
    之附表二第二級毒品所示，大麻雖屬第二級第24項之毒品，
    然不包括大麻全草之成熟莖及其製品（樹脂除外）及由大麻
    全草之種子所製成不具發芽活性之製品，蓋大麻之幼苗或植
    株，縱含有第二級毒品大麻之成分，如未經加工製造成易於
    施用之製品，應僅屬製造第二級毒品大麻之原料而已，尚難
    認係第二級毒品；大麻毒品可直接摘取植株上之葉及嫩莖乾
    燥而得（最高法院98年台上字第5663號、99年度台上字第20
    48號、102年度台上字第2465號刑事判決參照）。查扣案如
    附表一編號1所示之大麻植株活株24株、如附表一編號2所示
    之煙草1包，皆為被告本案所栽種，雖經鑑驗後均含有第二
    級毒品大麻成分，確為大麻植株、葉片無訛，有法務部調查
    局濫用藥物實驗室109年7月21日調科壹字第10923012200號
    、110年2月8日調科壹字第11023001000號鑑定書在卷可稽，
    然依前揭規定及說明，於查獲時係未經乾燥之植株、葉片，
    有現場勘察照片（見偵卷第178至179頁、第185頁、第198至
    199頁）在卷可參，非屬第二級毒品，應屬供被告製造大麻
    所用之物，不問屬於犯罪行為人與否，均應依毒品危害防制
    條例第19條第1項之規定宣告沒收。
　㈢扣案如附表二編號1至16、28所示之物，均為被告所有，且供
    本案栽種大麻所用之物，業據被告於警詢及本院審判中供陳
    在卷（見偵卷第18至19頁；本院卷第173頁、第221至222頁
    ），而扣案如附表二編號17至27所示之物，皆為被告所有，
    且供本案栽種大麻所用之物，既據被告於警詢時供陳明確（
    見偵卷第19頁），被告雖於本院審判中供稱：這些是放在倉
    庫還未使用，其中除濕機不是用來種植大麻用的，其餘是我
    準備用來種植大麻使用的等語（見本院卷第221至222頁），
    然依卷附前揭新北市政府警察局刑事警察大隊現場勘察報告
    、刑案現場圖、現場勘察照片、證物清單所示，扣案如附表
    二編號17至27所示之物均係自桃園市○○區○○路000巷00弄00
    號2樓房間內所扣得，而非扣自桃園市○○區○○路000巷00弄00
    號2樓儲藏室內，是如附表二編號17、19至27所示之物已供
    本案栽種大麻所用甚明，而非如被告前揭所述尚未使用，復
    審酌栽種大麻需使大麻在適當之濕度下生長，此所以被告有
    使用扣案如附表二編號4、13所示之溫濕度計、如附表二編
    號21所示之除濕劑之原因，是扣案如附表二編號18所示之除
    濕機1臺，應係供本案栽種大麻所用無訛。是扣案如附表二
    所示之物，皆應依毒品危害防制條例第19條第1項之規定宣
    告沒收。
　㈣扣案如附表三所示之物，均為被告所有，預備供被告栽種大
    麻之物，則據被告於本院審判中供述在卷（見本院卷第222
    頁），應依刑法第38條第2項前段之規定宣告沒收。
　㈤扣案如附表四所示之物，皆為被告所有，且供本案栽種大麻
    所用之物，既據被告於警詢時供陳在卷（見偵卷第19頁），
    然於偵查中業經被告領回代保管乙節，則有新北市政府警察
    局刑事警察大隊查扣物品代保管單1份在卷可考（見偵卷第5
    7至59頁），是應依毒品危害防制條例第19條第1項、刑法第
    38條第4項之規定宣告沒收，於全部或一部不能沒收或不宜
    執行沒收時，追徵其價額。
四、依刑事訴訟法第455條之36第2項，毒品危害防制條例第19條
    第1項，刑法第11條、第38條第2項前段、第4項、第40條第2
    項、第3項，裁定如主文。
中　　華　　民　　國　　111 　年　　12　　月　　 6　　日
                  刑事第十六庭  法　官  黃筱晴
以上正本證明與原本無異。
如不服本裁定，應於裁定送達後5 日內向本院提出抗告狀。
  　　　　　　　　　　　　　　　書記官　李芝菁　　　　　
中　　華　　民　　國　　111 　年　　12　　月　　6 　　日
附表一：
編號 扣案物品名稱 數量 扣案物品照片出處 採證位置 鑑定結果 鑑定報告 起訴書附表編號 備註 1. 大麻植株活株 24株 現場勘察照片32、34、45（見偵卷第178至179、185頁） 桃園市○○區○○路000巷00弄00號2樓房間 經檢視葉片外觀均具大麻特徵，隨機抽樣9株檢驗均含第二級第24項毒品大麻成分。 法務部調查局濫用藥物實驗室109年7月21日調科壹字第10923012200號鑑定書（見偵卷第261頁）。 6、8、16  2. 煙草 1包 現場勘察照片71至74（見偵卷第198至199頁） 桃園市○○區○○路000巷00弄00號2樓房間 經檢驗含第二級第24項毒品大麻成分，淨重32.90公克（驗餘淨重32.76公克，空包裝重5.16公克）。 法務部調查局濫用藥物實驗室110年2月8日調科壹字第11023001000號鑑定書（見本院卷第83頁）。 37  
附表二：
編號 扣案物品名稱 數量 扣案物品照片出處 採證位置 起訴書附表編號 備註 1. 肥料（含塑膠桶1個） 4包 現場勘察照片36（見偵卷第180頁） 桃園市○○區○○路000巷00弄00號2樓房間 9 本院110年刑管字第477號 2. 照明支架 1組 現場勘察照片43至44（見偵卷第184頁）、扣案物照片一（見本院卷第183至184頁） 桃園市○○區○○路000巷00弄00號2樓房間 15 本院109年刑管字第3924號（109年北區大型贓證物庫保管字第136號） 3. 通風設備 2組 現場勘察照片37（見偵卷第181頁）、扣案物照片二（見本院卷第185頁） 桃園市○○區○○路000巷00弄00號2樓房間 10 本院109年刑管字第3924號（109年北區大型贓證物庫保管字第136號） 4. 溫溼度計 1臺 現場勘察照片38至39（見偵卷第181至182頁）、扣案物照片三（見本院卷第185頁） 桃園市○○區○○路000巷00弄00號2樓房間 11 本院109年刑管字第3924號（109年北區大型贓證物庫保管字第136號） 5. 肥料 5盒 現場勘察照片40（見偵卷第182頁）、扣案物照片四（見本院卷第頁186） 桃園市○○區○○路000巷00弄00號2樓房間 12 本院109年刑管字第3924號（109年北區大型贓證物庫保管字第136號） 6. 針筒 6支 現場勘察照片41（見偵卷第183頁）、扣案物照片五（見本院卷第186頁） 桃園市○○區○○路000巷00弄00號2樓房間 13 本院109年刑管字第3924號（109年北區大型贓證物庫保管字第136號） 7. 營養液 1瓶 現場勘察照片42（見偵卷第183頁）、扣案物照片六（見本院卷第187頁） 桃園市○○區○○路000巷00弄00號2樓房間 14 本院109年刑管字第3924號（109年北區大型贓證物庫保管字第136號） 8. 電風扇 2臺 現場勘察照片46（見偵卷第185頁）、扣案物照片七（見本院卷第188頁） 桃園市○○區○○路000巷00弄00號2樓房間 17 本院109年刑管字第3924號（109年北區大型贓證物庫保管字第136號） 9. 二氧化碳增長劑 2包 現場勘察照片47（見偵卷第186頁）、扣案物照片八（見本院卷第188頁） 桃園市○○區○○路000巷00弄00號2樓房間 18 本院109年刑管字第3924號（109年北區大型贓證物庫保管字第136號） 10. 土壤酸鹼度計 1支 現場勘察照片50（見偵卷第187頁）、扣案物照片九（見本院卷第189頁） 桃園市○○區○○路000巷00弄00號2樓房間 19 本院109年刑管字第3924號（109年北區大型贓證物庫保管字第136號） 11. 測光器 1臺 現場勘察照片51（見偵卷第188頁）、扣案物照片十（見本院卷第189頁） 桃園市○○區○○路000巷00弄00號2樓房間 20 本院109年刑管字第3924號（109年北區大型贓證物庫保管字第136號） 12. 克隆膠（CLONEX） 1瓶 現場勘察照片52（見偵卷第188頁）、扣案物照片十一（見本院卷第190頁） 桃園市○○區○○路000巷00弄00號2樓房間 21 本院109年刑管字第3924號（109年北區大型贓證物庫保管字第136號） 13. 溫濕度計 2臺 現場勘察照片53（見偵卷第189頁）、扣案物照片十二（見本院卷第190至191頁） 桃園市○○區○○路000巷00弄00號2樓房間 22 本院109年刑管字第3924號（109年北區大型贓證物庫保管字第136號） 14. 放大鏡 1支 現場勘察照片54（見偵卷第189頁）、扣案物照片十三（見本院卷第191頁） 桃園市○○區○○路000巷00弄00號2樓房間 23 本院109年刑管字第3924號（109年北區大型贓證物庫保管字第136號） 15. 溫度計 1支 現場勘察照片55（見偵卷第190頁）、扣案物照片十四（見本院卷第192頁） 桃園市○○區○○路000巷00弄00號2樓房間 24 本院109年刑管字第3924號（109年北區大型贓證物庫保管字第136號） 16. 定時器 1臺 現場勘察照片56（見偵卷第190頁）、扣案物照片十五（見本院卷第192頁） 桃園市○○區○○路000巷00弄00號2樓房間 25 本院109年刑管字第3924號（109年北區大型贓證物庫保管字第136號） 17. 延長線 4組 現場勘察照片57（見偵卷第191頁）、扣案物照片十七（見本院卷第193頁） 桃園市○○區○○路000巷00弄00號2樓房間 26 本院109年刑管字第3924號（109年北區大型贓證物庫保管字第136號） 18. 除濕機 1臺 現場勘察照片59（見偵卷第192頁）、扣案物照片十八（見本院卷第194頁） 桃園市○○區○○路000巷00弄00號2樓房間 27 本院109年刑管字第3924號（109年北區大型贓證物庫保管字第136號） 19. 通風管 2個 現場勘察照片60（見偵卷第192頁）、扣案物照片十九（見本院卷第194頁） 桃園市○○區○○路000巷00弄00號2樓房間 28 本院109年刑管字第3924號（109年北區大型贓證物庫保管字第136號） 20. 培養箱 1個 現場勘察照片61（見偵卷第193頁）、扣案物照片二十（見本院卷第195頁） 桃園市○○區○○路000巷00弄00號2樓房間 29 本院109年刑管字第3924號（109年北區大型贓證物庫保管字第136號） 21. 除濕劑 4包 現場勘察照片64（見偵卷第194頁）、扣案物照片二十二（見本院卷第196頁） 桃園市○○區○○路000巷00弄00號2樓房間 31 本院109年刑管字第3924號（109年北區大型贓證物庫保管字第136號） 22. 研磨器 1臺 現場勘察照片65（見偵卷第193頁）、扣案物照片二十三（見本院卷第197頁） 桃園市○○區○○路000巷00弄00號2樓房間 32 本院109年刑管字第3924號（109年北區大型贓證物庫保管字第136號） 23. 電風扇 1臺 現場勘察照片67（見偵卷第196頁）、扣案物照片二十五（見本院卷第198頁） 桃園市○○區○○路000巷00弄00號2樓房間 34 本院109年刑管字第3924號（109年北區大型贓證物庫保管字第136號） 24. 剪刀 1支 現場勘察照片68（見偵卷第196頁）、扣案物照片二十六（見本院卷第198頁） 桃園市○○區○○路000巷00弄00號2樓房間 35 本院109年刑管字第3924號（109年北區大型贓證物庫保管字第136號） 25. 珍珠石 1袋 現場勘察照片78至79（見偵卷第201至202頁）、扣案物照片二十七（見本院卷第199頁） 桃園市○○區○○路000巷00弄00號2樓走道 39 本院109年刑管字第3924號（109年北區大型贓證物庫保管字第136號） 26. 小刀 1支 現場勘察照片82至83（見偵卷第203至204頁）、扣案物照片二十八（見本院卷第199頁） 桃園市○○區○○路000巷00弄00號2樓廁所 40 本院109年刑管字第3924號（109年北區大型贓證物庫保管字第136號） 27. 剪刀 1支 現場勘察照片84至85（見偵卷第204至205頁）、扣案物照片二十六（見本院卷第198頁） 桃園市○○區○○路000巷00弄00號2樓廁所 41 本院109年刑管字第3924號（109年北區大型贓證物庫保管字第136號） 28. 保溫瓶 1瓶 現場勘察照片109（見偵卷第217頁）、扣案物照片四十三（見本院卷第208頁） 桃園市○○區○○路000巷00弄0號2樓 無 本院109年刑管字第3924號（109年北區大型贓證物庫保管字第136號） 
附表三：
編號 扣案物品名稱 數量 扣案物品照片出處 採證位置 起訴書附表編號 備註 1. 塑膠桶 7個 現場勘察照片89（見偵卷第207頁）、扣案物照片三十（見本院卷第200頁） 桃園市○○區○○路000巷00弄00號2樓儲藏室 42 本院109年刑管字第3924號（109年北區大型贓證物庫保管字第136號） 2. 手套 6雙 現場勘察照片90（見偵卷第207頁）、扣案物照片三十一（見本院卷第201頁） 桃園市○○區○○路000巷00弄00號2樓儲藏室 43 本院109年刑管字第3924號（109年北區大型贓證物庫保管字第136號） 3. 營養液 4瓶 現場勘察照片91（見偵卷第208頁）、扣案物照片三十二（見本院卷第201頁） 桃園市○○區○○路000巷00弄00號2樓儲藏室 44 本院109年刑管字第3924號（109年北區大型贓證物庫保管字第136號） 4. 肥料 1包 現場勘察照片92（見偵卷第208頁）、扣案物照片三十三（見本院卷第202頁） 桃園市○○區○○路000巷00弄00號2樓儲藏室 45 本院109年刑管字第3924號（109年北區大型贓證物庫保管字第136號） 5. 土壤袋 1捆 現場勘察照片93（見偵卷第209頁）、扣案物照片三十四（見本院卷第202頁） 桃園市○○區○○路000巷00弄00號2樓儲藏室 46 本院109年刑管字第3924號（109年北區大型贓證物庫保管字第136號） 6. 花寶 5盒 現場勘察照片94（見偵卷第209頁）、扣案物照片三十五（見本院卷第203頁） 桃園市○○區○○路000巷00弄00號2樓儲藏室 47 本院109年刑管字第3924號（109年北區大型贓證物庫保管字第136號） 7. 溫濕度計 1臺 現場勘察照片95（見偵卷第210頁）、扣案物照片三十六（見本院卷第203至204頁） 桃園市○○區○○路000巷00弄00號2樓儲藏室 48 本院109年刑管字第3924號（109年北區大型贓證物庫保管字第136號） 8. 研磨器 1臺 現場勘察照片96至97（見偵卷第210至211頁）、扣案物照片三十七（見本院卷第204至205頁） 桃園市○○區○○路000巷00弄00號2樓儲藏室 49 本院109年刑管字第3924號（109年北區大型贓證物庫保管字第136號） 9. 灑水器 2臺 現場勘察照片98（見偵卷第211頁）、扣案物照片三十八（見本院卷第205頁） 桃園市○○區○○路000巷00弄00號2樓儲藏室 50 本院109年刑管字第3924號（109年北區大型贓證物庫保管字第136號） 10. 熱壓器 1臺 現場勘察照片105（見偵卷第215頁）、扣案物照片三十九（見本院卷第206頁） 桃園市○○區○○路000巷00弄0號2樓 51 本院109年刑管字第3924號（109年北區大型贓證物庫保管字第136號） 11. 研磨器 1臺 現場勘察照片106（見偵卷第215頁）、扣案物照片四十（見本院卷第206頁） 桃園市○○區○○路000巷00弄0號2樓 52 本院109年刑管字第3924號（109年北區大型贓證物庫保管字第136號）（扣押物品清單漏載） 
附表四：
編號 扣案物品名稱 數量 扣案物品照片出處 採證位置 起訴書附表編號 備註 1. 照明支架 6組 現場勘察照片27至31、33（見偵卷第176至179頁） 桃園市○○區○○路000巷00弄00號2樓房間 1至5、7 依新北市政府警察局刑事警察大隊查扣物品代保管單（見偵卷第57至59頁）所示，扣押後已由被告領回代保管。